【裁判字號】    98,上易,9
【裁判日期】    980310
【裁判案由】    損害賠償
【裁判全文】
臺灣高等法院臺中分院民事判決           98年度上易字第9號
上訴人即
被上訴人  乙○○
被上訴人
即上訴人  甲○○
上列當事人間請求損害賠償事件，兩造對於中華民國97年11月28
日臺灣彰化地方法院97年度訴字第721號第一審判決各自提起上
訴，本院於民國98年2月24日言詞辯論終結，判決如下：
    主  文
兩造上訴均駁回。
第二審訴訟費用由兩造各自負擔。
    事實及理由
壹、兩造之聲明
一、上訴人即被上訴人乙○○上訴部分：
（一）乙○○上訴聲明
    1.原判決不利乙○○部分廢棄。
    2.上開廢棄部分，甲○○應再給付乙○○新臺幣（下同）55
      萬元及自民國（下同）97年11月20日起至清償日止，按年
      息百分之5計算之利息。
    3.訴訟費用由甲○○負擔。
（二）甲○○答辯聲明
    1.上訴駁回。
    2.訴訟費用由乙○○負擔。
二、被上訴人即上訴人甲○○上訴部分：
（一）甲○○上訴聲明
    1.原判決不利甲○○部分廢棄。
    2.上廢棄部分，乙○○在第一審之訴駁回。
    3.第一、二審訴訟費用由乙○○負擔。
（二）乙○○答辯聲明
    1.上訴駁回。
    2.訴訟費用由甲○○負擔。
貳、兩造之陳述
一、乙○○於原審起訴主張略以：兩造因有債權債務糾紛，甲○
    ○不循正當途徑解決，竟不時用電話恐嚇騷擾乙○○，於97
    年1月28日撥打行動電話向乙○○恫稱：「沒有錢就得去死
    ，你假瘋我就開車撞乎汝死」、「呷你撞就呷你撞，怕你什
    麼小，撞撞ㄟ再叫保險去賠就好，怕你什麼小」等加害生命
    、身體之事恐嚇乙○○，致乙○○心生畏懼，舉家遷移，以
    避其兇，案經報請偵辦，業由原法院以97年度易字第946號
    判處甲○○拘役確定在案。惟甲○○毫無悔悟，甚且更為兇
    燄，尋蹤乙○○，致乙○○居不敢定所；甲○○仍不停恫嚇
    騷擾，造成乙○○心理壓力與恐懼，致患高血壓、失眠、焦
    慮等症狀，身心痛苦異常，為此依民法第195條第1項規定，
    起訴請甲○○應賠償60萬元，聊資慰藉等語。
二、乙○○於本院補充陳述略以：乙○○原為身心健康、開朗樂
    觀之人，於員林鎮經營數十年窗簾裝潢店，參與各類公益團
    體志工，卻因還不出經營地下錢莊之甲○○之借款利息，遭
    討債集團討債、恐嚇索命，並公然於乙○○參與之公益社團
    恐嚇、誹謗乙○○，致乙○○飽受折磨，辭去志工。如檢視
    乙○○之就診紀錄，即可確認乙○○確係因遭恐嚇以來，始
    有上述症狀。甲○○謂乙○○甩賴欠賬，誣指乙○○設局陷
    害，藉錄音提告恐嚇，惟乙○○從未致電甲○○，一邊搬家
    躲債，亦陸續返還本金20萬元，多年來並繳付約百萬元之利
    息等語。
三、甲○○於原審答辯略以：依最高法院41年台上字第1307號判
    例意旨，原法院得就自行所調查之證據認定被上訴人甲○○
    有無侵權行為，毋庸受原法院97年度易字第946號刑事判決
    拘束。本件起因乃乙○○積欠甲○○債款，為乙○○所承認
    ；乙○○故意設局，迭次打電話激怒甲○○，並錄音提告甲
    ○○恐嚇，然甲○○係受激怒始為「沒有錢就得去死，你假
    瘋我就開車撞乎汝死」、「呷你撞就呷你撞，怕你什麼小，
    撞撞ㄟ再叫保險去賠就好，怕你什麼小」等言語，並無恐嚇
    故意。乙○○目的無非藉由司法脫免債款，其心可議，何有
    精神損害？縱認甲○○之上開言語已構成恐嚇，然甲○○無
    非係因要乙○○還款，此種基於防衛財產權之動機及附條件
    ，不確定之危害通知，尚不構成恐嚇罪。且即使乙○○罹患
    高血壓、失眠焦慮等症狀，與甲○○亦無涉，乙○○以此主
    張有損害，不足採信等語。
四、甲○○於本院補充陳述略以：乙○○雖提出診斷證明書主張
    ，因甲○○之恐嚇犯行，致罹高血壓、失眠、焦慮等症狀，
    惟此等症狀乃一般人工作忙碌、壓力倍增之通病，難認與甲
    ○○之言語有何因果關係，原審未審酌於此，率認甲○○應
    予賠償，殊嫌速斷。又乙○○誣指甲○○經營地下錢莊，然
    甲○○有正當職業，並加入公益社團、貢獻社會20餘年，且
    乙○○簽發以償還向甲○○所借款項本票上，均無利息或違
    約金之約定，亦證甲○○非營地下錢莊。乙○○另狡辯其為
    善人，其雖參與眾多社團，惟涉挪用公款被迫離開，且與友
    人財務問題傳言不斷。乙○○因嗜賭如命而向甲○○借款，
    其再激怒甲○○，錄音提告，藉此免除債務，甲○○雖未就
    遭判恐嚇拘役乙案提起上訴，然係為免浪費司法資源，非承
    認有罪，因激怒而說出之不當言語，亦非本意等語。
參、本院得心證理由
一、乙○○主張遭甲○○恫稱：「沒有錢就得去死，你假瘋我就
    開車撞乎汝死」、「呷你撞就呷你撞，怕你什麼小，撞撞ㄟ
    再叫保險去賠就好，怕你什麼小」等語，為甲○○於97年11
    月25日原審言詞辯論庭中與本院審理中所不爭執（原審卷第
    47頁背面、本院卷第156頁、第184頁背面）。甲○○上開所
    為，經乙○○訴請原法院檢察署檢察官以97年度偵字第2124
    號聲請簡易判決處刑後（見原審卷第16頁、原法院97年度偵
    字第2124號卷第9至10頁），為原法院以97年度易字第946號
    刑事判決判處拘役40日確定等事實，業據乙○○提出該刑事
    判決書影本為證（見原審卷第19至21頁、本院卷第24至26頁
    、原法院97年度易字第946號刑事卷第39至40頁），並經本
    院調閱上開刑事卷宗無誤。且查甲○○於前開刑事案件97年
    6月20日審理中確已坦承：「我是為了要討債，討不到錢一
    時不滿，我才說這些話。」、「我認罪。」等語（見原法院
    97年度易字第946號刑事卷第34頁背面）；則甲○○所辯顯
    係卸責之詞，不足採信。乙○○主張其因甲○○前述恐嚇行
    為，致精神上受有相當痛苦之事實，應可認定。
二、按因故意或過失，不法侵害他人之權利者，負損害賠償責任
    。不法侵害他人之身體、健康、名譽、自由、信用、隱私、
    貞操，或不法侵害其他人格法益而情節重大者，被害人雖非
    財產上之損害，亦得請求賠償相當之金額。民法第184條第1
    項前段、第195條第1項分別定有明文。乙○○因甲○○上開
    恐嚇危害安全之行為，致心生畏懼，自屬人格權受有損害，
    則乙○○請求甲○○應負侵權行為損害賠償之責任，賠償乙
    ○○精神所受損害，於法即屬有據。
三、次按慰藉金之賠償須以人格權遭遇侵害，使精神上受有痛苦
    為必要，其核給之標準固與財產上損害之計算不同，然非不
    可斟酌雙方身分資力與加害程度，及其他各種情形核定相當
    之數額（最高法院51年台上字第223號判例參照）。 又按，
    非財產上損害之慰撫金數額，究竟若干為適當，應斟酌兩造
    身分、地位、經濟狀況、加害程度及其他各種情形，俾為審
    判之依據（最高法院86年度台上字第511號、 86年度台上字
    第3537號判決意旨參照）。經查，乙○○為高中畢業，目前
    作窗簾裝潢，每月平均收入約2萬元，已婚，有3個小孩，分
    別就讀國中、高中、小學，無其他不動產，兩造原是員林螢
    光慈善會志工，10年前因為周轉向甲○○借錢，及因甲○○
    恐嚇犯行造成心理壓力與恐懼，致有高血壓、失眠、焦慮等
    症狀；甲○○小學未畢業，目前與人合夥經營慶宜電鍍工廠
    ，景氣不好，收入不定；甲○○因向乙○○催討債務未果而
    出言恐嚇等情，業經兩造分別陳明在卷（原審卷第37、47頁
    背面），並有乙○○提出之診斷證明書影本在卷可稽（見原
    審卷第8至9頁、本院卷第32頁），兩造之財產資料復有稅務
    電子閘門財產所得調件明細表在卷可參（見原審卷第30至33
    頁）。本院斟酌上開實際情況，認上訴人乙○○請求60萬元
    尚嫌過高，原審核減為5萬元，尚屬公允。
四、綜上所述，乙○○依侵權行為之法律關係，請求甲○○應給
    付5萬元及自97年11月20日起至清償日止，按年息百分之5計
    算之利息，為有理由，應予准許。逾此部分之請求，為無理
    由，應予駁回。原審為如上之判決，並依職權宣告假執行，
    於法洵屬無誤。兩造各就其敗訴部分提起上訴，指摘原判決
    不當，求予廢棄改判，為無理由，應駁回其上訴。
五、本件事證已臻明確，兩造其餘陳述與舉證，經審酌後，認於
    判決結果不生影響，毋庸逐一論述，附此敘明。
六、據上論結，本件兩造之上訴，均為無理由，爰依民事訴訟法
    第449條第1項、第78條，判決如主文。
中    華    民    國    98    年    3     月    10    日
                  民事第二庭    審判長法  官  邱森樟
                                      法  官  蔡秉宸
                                      法  官  翁芳靜
以上正本係照原本作成。
兩造均不得上訴。
                                      書記官  陳桂芬
中    華    民    國    98    年    3     月    10    日
                                                      Ｖ


司法院資訊處製作；財團法人民間司法改革基金會備份。
